臺灣臺中地方法院刑事判決　96年度交訴字第166號
公　訴　人　臺灣臺中地方法院檢察署檢察官
被　　　告　甲○○
選任辯護人　洪嘉鴻律師
　　　　　　鄭晃奇律師
　　　　　　洪毓良律師
上列被告因公共危險等案件，經檢察官提起公訴（96年度偵字第
13181號），本院判決如下：
    主    文
甲○○犯肇事致人傷害逃逸罪，累犯，處有期徒刑拾月，減為有
期徒刑伍月，如易科罰金，以新臺幣壹仟元折算壹日。
被訴過失傷害部分不受理。
    犯罪事實
一、甲○○前於民國九十二年間因偽造文書案件，經臺灣板橋地
    方法院判處有期徒刑六月，如易科罰金，以銀元三百元折算
    一日，提起上訴後，經臺灣高等法院判決上訴駁回確定，於
    九十三年八月十九日易科罰金執行完畢。詎猶不知惕勵，於
    九十六年四月十九日中午十二時三十分許，駕駛車牌號碼１
    ４２３－ＮＢ號自小客車，沿臺中市○區○○○路由北往南
    方向行駛，於同日中午十二時四十四分許，途經臺中港路與
    英才路之交岔路口處，欲右轉彎進入英才路時，原應注意汽
    車行駛至有號誌之交岔路口時，轉彎車應暫停讓直行車先行
    ，依當時情形，天候晴、日間自然光線、柏油路面乾燥無缺
    陷或障礙物、視距良好，復無不能注意之情事，竟疏未注意
    及此，逕自右轉至英才路上，適有丁○○騎乘車牌號碼ＥＨ
    Ｒ－９０１號輕型機車（起訴書誤為重型機車），亦沿臺中
    港路同向行駛，騎至上開路口時繼續直行臺中港路，甲○○
    所駕自小客車右側車身因而與丁○○所騎乘之機車左側發生
    擦撞，丁○○當場人車倒地，並因而受有頭部外傷併顏面擦
    傷、左手擦傷、右膝擦傷及左下肢擦傷等傷害（過失傷害部
    分業據丁○○撤回告訴）。詎甲○○明知已駕車肇事，且對
    丁○○因此撞擊可能發生傷害之結果，有所預見，竟基於肇
    事逃逸之犯意，未停車查看，繼續駕車往前行駛右轉英才路
    而逃離現場，而未採取必要之救護措施。嗣經警依現場目擊
    民眾提供之線索及路口監視錄影等資料，進而循線查悉上情
    。
二、案經丁○○訴由臺中市警察局第一分局報告臺灣臺中地方法
    院檢察署檢察官偵查起訴。
    理    由
壹、有罪部分：
一、證據能力之說明：
（一）按被告以外之人於審判外之言詞或書面陳述，除法律有規
      定者外，不得作為證據。又按被告以外之人於檢察事務官
      、司法警察官或司法警察調查中所為之陳述，與審判中不
      符時，其先前之陳述具有較可信之特別情況，且為證明犯
      罪事實存否所必要者，得為證據。刑事訴訟法第一五九條
      第一項、第一五九條之二分別定有明文。查：證人丁○○
      、戊○○分別於警詢時之陳述，與渠等嗣後到庭結證之內
      容，並無兩歧，核與刑事訴訟法第一百五十九條之二規定
      不符，是以證人丁○○、戊○○分別於警詢時之陳述，因
      屬審判外之言詞陳述，不得為證據。
（二）次按被告以外之人於審判外之陳述，雖不符刑事訴訟法第
      一百五十九條之一至第一百五十九條之四之規定，而經當
      事人於審判程序同意作為證據，法院審酌該言詞陳述或書
      面陳述作成時之情況，認為適當者，亦得為證據。當事人
      、代理人或辯護人於法院調查證據時，知有第一百五十九
      條第一項不得為證據之情形，而未於言詞辯論終結前聲明
      異議者，視為有前項之同意。刑事訴訟法第一百五十九條
      之五定有明文。查被告之選任辯護人洪毓良律師於本院準
      備程序時，除否認證人丁○○、戊○○於警詢時之陳述有
      證據能力外（此部分詳前段說明），對於本案偵查卷內之
      其餘人證、書證，均同意有證據能力，得採為本案之證據
      ，被告對此亦未表示任何反對之意見，且迄至本案言詞辯
      論終結前，亦未聲明異議，有本院準備程序筆錄及審判筆
      錄在卷可考，另經本院審酌卷內各該人員陳述時之情狀（
      不含證人丁○○、戊○○於警詢時之陳述），均查無被違
      法取供或非出於自由意志之情形，相關書證亦查無違法取
      證或造假虛捏之情事，以之作為本案之證據，皆屬適當，
      依前揭規定，本案判決以下所引用之人證、書證均得為本
      案之證據，合先敘明。
二、訊據被告甲○○對於其有於上揭時、地駕駛車牌號碼１４２
    ３－ＮＢ號自小客車行經臺中市○○○路與英才路口，並右
    轉英才路之事實，固坦承不諱，但矢口否認有何肇事逃逸之
    犯行，辯稱：伊與證人丁○○所騎乘之機車並未發生碰撞
    ，伊當時亦未感受有發生事故，並無肇事逃逸之情狀，更無
    肇事逃逸之故意；證人丁○○、戊○○所言與事實不符云
    云。經查：
（一）上揭犯罪事實，除有被告之前開自白外，復經證人丁○○
      於本院審理時結證綦詳，又經在場見聞之證人戊○○於本
      院審理時證述屬實，另經駕車自臺中港路由南往北方向行
      駛，在肇事路口左轉英才路之駕駛即證人乙○○於警詢時
      及本院審理時結證詳確，承辦本案車禍之臺中市警察局第
      一分局交通分隊警員李原昌亦到庭結證稱：「（問：你有
      無比對出確定的機車跟汽車擦撞的痕跡在何處？）當初比
      對兩車高度，在右後車門跟右後側之間，以兩車高度比對
      ，比較有符合。」等語（本院卷第七十四頁），並經本院
      就路口監視錄影畫面勘驗無訛，有本院勘驗筆錄在卷可佐
      ，另有道路交通事故現場圖、道路交通事故調查報告表(一)
      (二)、照片、路口監視錄影畫面翻拍照片、中國醫藥大學附
      設醫院診斷證明書附卷可稽。
（二）被告雖以前揭情詞置辯，但查：
  １、證人丁○○到庭係結證稱：「（問：你於警詢時說：你車
      身左側與對方右方碰撞之後，你被拖著走，之後你才倒地
      ，有被拖著走？）是。就是兩車碰撞後有一點點被牽連著
      走。」、「（問：你的機車哪裡碰到車子？）車身，整個
      機車左邊車身，握把的左邊邊邊也有。」、「（問：你怎
      麼能確定是被告的車子撞到你？）我被撞的當下印象有看
      到銀色的車子，之後就沒有意識。」等語，核與證人戊○○到庭結證稱：「（問：你之前警詢說：目擊九十六年四
      月十九日在中港路上的車禍，請陳述當時的情形？）我在
      中港路與英才路停車，我看到汽車是向右邊行駛，機車是
      直線行駛，看到兩車碰撞．．．」、「（問：你看到與機
      車發生車禍的車型？）休旅車，顏色好像是銀色。」、「
      問：你有無聽到碰撞的聲音？）有。」、「（問：當時聽
      到一聲還是兩聲？）一聲。」、「我看到的時候已經撞到
      ，車子已經轉彎了．．．」、「（問：兩車碰撞是在中港
      路上還是中港路與英才路轉彎處？）在中港路的機車道外
      車道轉彎處。」、「（問：車子哪裡撞到機車？）機車跟
      汽車右邊的肚子碰撞。．．．」、「（問：你說聽到聲音
      ，是先聽到聲音才看到？）看到及聽到是同時。」等語相
      符。且證人戊○○與證人丁○○、被告均不相識，證人戊○○並在九十六年四月二十一日十七時四十四分許，即本
      件車禍發生後之當日，即至警局製作警詢筆錄，斯時，警
      方尚未查悉被告，證人丁○○又因本件車禍受傷在中國醫
      藥大學附設醫院救治中（此由卷附診斷證明書記載證人丁○○係於九十六年四月十九日十三時００分至該院急診室
      就醫及處置，迄至同日十九時十分離院可證），證人戊○○與證人丁○○並未有所接觸，更未受有任何好處，與被
      告間又毫無怨隙糾葛，單純只是見義勇為，熱心救助傷患
      及提供案發線索供警追查，實難認證人戊○○有何虛捏故
      事、故意構陷被告入罪之動機及必要。
  ２、選任辯護人雖以證人丁○○先係稱：伊要從臺中港路與
      英才路口在待轉區位置準備要右轉時被撞到等語，後又改
      稱：是要往斜前方到英才路待轉區○○○段式左轉等語，
      究竟是要右轉或左轉，前後歧異；證人丁○○先證稱：
      被告速度較快，被告的車子在伊後面，伊要待轉時，被告
      車速比伊快，就從伊前面經過等語，後又改稱：（你剛才
      為何說你原來在被告前面？）剛才是說之後，因之前紅燈
      ，但機車可以往前行駛等語，為何紅燈時機車可以繼續行
      使？且原先被告車輛在前，車速較快，何以會變成被告車
      輛在後？故認證人丁○○之證述不可採云云。然查：
    (1)剖析證人丁○○到庭證述之真意，不能單挑某一問答來說
      明，而應綜觀其全部之證述內容，以免斷章取義。準此，
      證人丁○○最初雖曾結證稱：「我當時要從中港路與英才
      路口在待轉區的位置準備要右轉的時候就被撞了．．．」
      等語，但經檢察官接續詰問，立刻更正為「我從中港路要
      往斜前方到英才路的待轉區○○○段式左轉，結果就被撞
      了。」等語，核與臺中港路與英才路口之待轉區設置位置
      及方向相符，有現場照片可證，可知證人丁○○對於準備
      左轉或右轉，固然前後證述不一，但其當日之動向是要自
      中港路（由北向南）通過英才路口，騎至英才路口之待轉
      區一節，則無疑議。故而相對於被告當時係駕車右轉英才
      路，證人丁○○當時係騎乘機車直行之事實，灼然甚明，
      尚難認證人丁○○就轉彎方向稍有不符之證言，對其所陳
      被告駕駛車輛與之發生碰撞之指訴，有何瑕疵可言。
    (2)另觀諸卷附路口監視錄影畫面翻拍照片，依警卷第三十四
      頁所附照片，可知被告所駕車輛與證人丁○○騎乘之機車
      ，於當日中午十二時四十二分十九秒時，係被告在前，兩
      車相隔約三至四個自小客車車身遠，但依警卷第三十三頁
      所附照片，可知至當日中午十二時四十二分二十三秒時，
      被告所駕車輛雖仍在證人丁○○騎乘之機車前方，但兩車
      之距離已拉近為一至二個自小客車車身，加上前開拍攝之
      地點係在臺中港路一段二０一號前，至本案車禍發生地點
      即臺中港路與英才路交岔路口右轉彎處（約在臺中港路一
      段一八五號前），尚有一段距離，再參以被告供稱：其係
      在慢車道之內側車道直接右轉英才路等語，依警卷第三十
      三頁所附照片，可知被告右側尚有其他車輛，被告未依交
      通規定先切入慢車道之外側車道（即右轉車道），直接欲
      自慢車道之內側車道右轉英才路，理當會放慢速度，以免
      與右方直行來車相撞；反之，證人丁○○在該慢車道之外
      側車道直行，因係遵循綠燈號誌前行，並無如轉彎車應減
      速讓他車先行之問題，在速度上不須為此特別減速，以致
      在被告駛至臺中港路與英才路交岔路口右轉時，證人丁○○所騎乘之機車亦正好通過該交岔路口，即屬可能。是以
      證人丁○○結證稱：「原先是被告的車子在我後面，我要
      待轉的時候，被告的車速比我快，就從我前面經過。」、
      「（問：你知道監視器拍下你原來在被告車後面約有四個
      車格的位置？）看監視器才知道的。」、「（問：你剛才
      為何說你原來在被告前面？）我剛才是說之後，因為之前
      有紅燈，但機車可以往前行駛。」等語，綜觀其文義，可
      知證人丁○○是就車禍發生前一刻，以及更早之前兩車相
      對之位置，分別為證述，而非就同一時、地之兩車動態為
      兩歧之證詞，且所陳核與路口監視錄影畫面翻拍之照片一
      致，更與前述兩車距離越駛越近之動態情況相符，難認有
      何瑕疵可指。
  ３、選任辯護人另以：證人戊○○只看到證人丁○○車輛倒
      地，並未目擊兩車碰撞之畫面；證人戊○○既稱被告車
      輛在前，證人丁○○之機車在後，被告車輛又如何能撞到
      機車？依經驗法則，機車被撞倒地，當有二聲撞擊聲與
      倒地擦地聲，證人戊○○只聽到一聲碰撞聲，足見機車並
      非被撞擊後倒地，而係自行倒地，才會只有一聲等，質疑
      證人戊○○之證言可信性，惟查：
    (1)證人戊○○到院已明確證稱：伊有看到兩車發生碰撞，並
      同時聽到碰撞聲等語，已詳如前述，選任辯護人認證人戊○○只看到證人丁○○車輛倒地，並未目擊兩車碰撞之畫
      面，顯與證人戊○○之證述不符。
    (2)證人丁○○、戊○○均一致證稱：被告係在右轉時，右側
      車身與直行之證人丁○○所騎乘機車發生碰撞等語，依此
      ，被告所駕車輛勢必須超前搶先在證人丁○○所騎乘之機
      車前右轉，才可能發生，證人戊○○證稱：被告車輛在前
      ，證人丁○○之機車在後等語，並無不當。
    (3)又機車被汽車撞到倒地，會發出如何或幾聲之聲響，會因
      案發當時車禍之形式（如二車碰撞或連環車禍等）、碰撞
      車輛之車型、速度、碰撞之位置、角度、駕駛人之反應、
      週邊環境之情況等等而異，不能一概而論，縱有聲響，因
      事出突然，亦難期在旁目擊之不相干人等，均能清楚逐一
      聽聞，目擊者未能聽聞之聲響，亦不能遽認即不存在。基
      此，證人戊○○雖證稱：只聽到一聲碰撞聲等語，但亦證
      稱：是與看到兩車碰撞時同時聽到的等語，足認證人戊○○所聽聞者，確係兩車碰撞那一刻之聲響，而非證人丁○○所駕機車倒地之聲音。且就選任辯護人所詰問：「聲到
      一聲之前，是否看到機車往右邊偏？」，亦明確證稱：「
      沒有看到」等語（本院卷第六十四頁），證人丁○○更結
      證稱：「（問：被告從左邊經過你的前面經過，你有無煞
      車或往右邊偏？）來不及反應。兩樣都沒有做。」、「．
      ．
      ．我不是自己嚇到，才自己跌倒，我有印象是有車子撞到
      我，是銀色的車子，車身比較高，擠著我，我一時無法反
      應就跌倒。」等語（本院卷第七十、八十一頁），則選任
      辯護人認證人丁○○所騎機車係自行倒地，並無所據，純
      屬推測，委不可採。
    (4)據上，選任辯護人之質疑，均無法動搖證人戊○○到院所
      陳之憑信性。
  ４、再者，警方能查獲被告，乃係依憑證人乙○○在現場記下
      車牌號碼１４２３－ＨＢ（經查證應係１４２３－ＮＢ）
      ，並將之交給與證人戊○○同車之邱先生，經邱先生報警
      後，交由警方追查等情，業據證人乙○○、戊○○到庭結
      證綦詳，且互核相符。證人戊○○到庭又結證稱：「（問
      ：警詢你提到：有一個拾荒的路人，向汽車車主招手，該
      路人的位置？）他走在中港路的人行道上。」、「（問：
      怎麼知道拾荒路人動作是要叫汽車駕駛人停車？）他看到
      事情的發生，他的動作是要緊急叫住汽車駕駛人，手的動
      作是要汽車駕駛人停車，但事情發生太快了。」、「〔問
      ：拾荒路人位置？（審判長提示現場圖）〕他在我的對面
      ，肇事地點在中間，他從英才路的另一頭往我的方向走，
      已經走到英才路的三分之二處，靠近我的位置的三分之二
      ，很接近車禍發生地點。」等語，核與證人乙○○到庭結
      證稱：「（問：警詢你說：你看到拾荒老人，向銀色休旅
      車招手要求他停車，拾荒老人位置？）在英才路上，是我
      的對面，他在轉角處。」、「（問：如何判斷他是要休旅
      車停車？）他一直招手要銀色休旅車停車，他有推資源回
      收的手推車，不可能是要招計程車。」等語相符，堪認此
      部分之事實實在。則依此，被告所駕車輛若未與證人丁○○騎乘之機車發生碰撞，而係因故自行倒地，衡情，證人
      戊○○、乙○○均有親見之前述拾荒老人，理當直接救助
      證人丁○○，又豈有任意招手攔停與機車倒地毫無干係之
      被告所駕車輛之理？故依該名拾荒老人在本件車禍發生後
      亟力招手攔停被告之舉動，更徵證人丁○○、戊○○一致
      證稱：被告所駕車輛確有與證人丁○○騎乘之機車碰撞等
      語，確有憑據，堪予採信。被告空言否認二車發生碰撞之
      事實，無非事後飾卸之詞，委不可採，且兩車確有發生碰
      撞之事實既明，選任辯護人聲請將被告及證人丁○○之車
      輛送請逢甲大學車輛行車事故鑑定研究中心鑑定擦撞痕跡
      ，即無必要，附此明。
  ５、被告雖又辯稱：並不知發生車禍，主觀上無肇事逃逸之故
      意云云，且證人乙○○亦證稱：發生本件車禍後，被告駕
      車之速度不變，感覺好像不知發生事故等語，但此僅係證
      人乙○○之個人意見或推測之詞，依刑事訴訟法第一百六
      十條規定，此部分之證詞，不得作為證據。且查，證人戊○○於本案車禍發生時，位置在與被告同向之臺中港路近
      英才路交岔路口之路旁（即警卷第十七頁下方照片慢車道
      外側車道上警車之後方），距車禍發生地點約七至八公尺
      ，且人在車內，未開窗戶等情，業據證人戊○○結證明確
      ，則以證人戊○○之位置及身處之環境，竟仍能聽聞被告
      所駕車輛與證人丁○○騎乘之機車發生碰撞之聲響，足見
      兩車碰撞之聲響非小，被告復自承當時之車速約時速四十
      公里，速度非快，則被告對於所駕車輛確有與證人丁○○
      騎乘之機車發生碰撞一事，自難諉稱不知。再加以證人乙○○自臺中港路左轉英才路時，即看到被告所駕車輛右轉
      英才路及證人丁○○騎乘機車倒地之情狀，隨即跟在被告
      所駕車輛後方，相距約三、四間店面之距離，且鳴按喇叭
      長達三秒，欲叫住被告停車等情，業經證人乙○○到庭結
      證明確，被告對於在其正後方之長聲喇叭聲，更不可能不
      加查覺，進而注意到後方已發生之車禍結果。甚且，依前
      所述，現場尚有拾荒老人不斷招手試圖攔停被告，證人丁○○更在被告駕車右轉彎時，立即連人帶車倒臥在地，此
      等情狀，均可由繼續直行英才路之被告所駕車輛照後鏡中
      清楚查悉。綜上總總，被告辯稱：伊不知本件車禍之發生
      云云，純係推諉卸責之虛詞，要無足取。
（三）據上，證人丁○○、戊○○之前開證述，堪信合於真實，
      足予採信，被告所為各項辯解，則均不可採。從而，本件
      事證明確，被告上開肇事逃逸之犯行，洵堪認定。
三、核被告所為，係犯刑法第一百八十五條之四之肇事致人受傷
    逃逸罪。被告前於九十二年間因偽造文書案件，經臺灣板橋
    地方法院判處有期徒刑六月，如易科罰金，以銀元三百元折
    算一日，提起上訴後，經臺灣高等法院判決上訴駁回確定，
    於九十三年八月十九日易科罰金執行完畢，有臺灣臺中地方
    法院檢察署刑案資料查註紀錄表、臺灣高等法院被告前案紀
    錄表各一份在卷可按，其受有期徒刑之執行完畢，五年以內
    故意再犯本件有期徒刑以上之罪，為累犯，依法加重其刑。
    爰審酌被告之素行，本次犯罪之動機、目的尚屬單純，手段
    雖非暴力，亦未因而得有利何利益，但肇事後未下車查看，
    未能對受傷者即時救護，存有一定之危險，幸有證人戊○○
    、乙○○等人之熱心扶助，聯絡救護車及提供車號供警追查
    ，證人丁○○所受傷勢非十分嚴重，被告犯後雖砌詞狡辯，
    未能坦認犯行，但業與證人丁○○成立調解，賠償損害，有
    本院調解程序筆錄在卷可憑（本院卷第三十二頁），證人丁○○復當庭表示願意原諒被告（本院卷第八十一頁），暨考
    之被告之生活狀況、智識程度、犯罪後之態度等一切情狀，
    判處如主文所示之刑，以示懲儆。末查，被告上開犯罪時間
    ，係於九十六年四月二十四日以前，合於中華民國九十六年
    罪犯減刑條例第二條第一項規定之基準日之前，應依該條例
    第二第一項第三款之規定，減其刑期二分之一，並依該條例
    第九條規定，諭知易科罰金之折算標準。
貳、公訴不受理部分：
一、公訴意旨另謂：被告於前揭時、地，駕駛車牌號碼１４２３
    －ＮＢ號自小客車，沿臺中市○區○○○路由北往南方向行
    駛，途經臺中港路與英才路之交岔路口處，欲右轉彎進入英
    才路時，原應注意汽車行駛至有號誌之交岔路口時，轉彎車
    應暫停讓直行車先行，依當時情形，復無不能注意之情事，
    竟疏未注意及此，逕自右轉至英才路上，適有丁○○騎乘車
    牌號碼ＥＨＲ－９０１號輕型機車，亦沿臺中港路同向行駛
    ，騎至上開路口前，兩車因而發生擦撞，丁○○當場人車倒
    地，並因而受有頭部外傷併顏面擦傷、左手擦傷、右膝擦傷
    及左下肢擦傷等傷害，因認被告涉犯刑法第二百八十四條第
    一項前段之過失傷害罪嫌。
二、按告訴乃論之罪，告訴人於第一審辯論終結前得撤回其告訴
    ，又告訴經撤回者，應諭知不受理之判決，刑事訴訟法第二
    百三十八條第一項、第三百零三條第三款，分別定有明文。
三、本件被告經檢察官依刑法第二百八十四條第一項前段之過失
    傷害罪提起公訴，依刑法第二百八十七條前段之規定，須告
    訴乃論。茲據告訴人丁○○具狀撤回其告訴，有聲請撤回告
    訴狀在卷可稽（本院卷第三十頁），揆諸首開說明，應就被
    告被訴過失傷害部分，諭知不受理之判決。
據上論斷，應依刑事訴訟法第二百九十九條第一項前段、第三百
零三條第三款，刑法第一百八十五條之四、第四十七條第一項、
第四十一條第一項前段，中華民國九十六年罪犯減刑條例第二條
第一項第三款、第七條、第九條，判決如主文。
本案經檢察官丙○○到庭執行職務
中　　華　　民　　國　　96　　年　　11　　月　　22　　日
　            　交通法庭  審判長法　官　王世華
                                法　官　林慶郎
                                法　官　莊嘉蕙
以上正本證明與原本無異。
如不服本判決，應於送達後十日內向本院提出上訴狀（須附繕本
），上訴於臺灣高等法院臺中分院。
                                書記官　魏愛玲
中　　華　　民　　國　　96　　年　　11　　月　　22　　日
附錄論罪科刑法條
中華民國刑法第185條之4
駕駛動力交通工具肇事，致人死傷而逃逸者，處6月以上5年以下
有期徒刑。
